臺灣高等法院高雄分院刑事判決　　　 100年度交上訴字第37號
上　訴　人
即　被　告　沈玉箐
選任辯護人　許清連　律師
　　　　　　李錦臺　律師
　　　　　　陳奕全　律師
上列上訴人因公共危險案件，不服臺灣屏東地方法院99年度交訴
字第120 號中華民國100 年2 月21日第一審判決（聲請簡易判決
處刑案號：臺灣屏東地方法院檢察署99年度偵字第9100號），提
起上訴，本院判決如下：
    主  文
原判決撤銷。
沈玉箐犯肇事致人傷害逃逸罪，累犯，處有期徒刑伍月，如易科
罰金，以新臺幣壹仟元折算壹日。
    事  實
一、沈玉箐前於民國98年間因賭博案件，經臺灣屏東地方法院以
    98年度簡字第252 號判處有期徒刑6 月確定，於98年9 月18
    日易科罰金執行完畢。其考領有普通小型車駕駛執照，於99
    年8 月30日13時24分許，駕駛其子韋勇翔所有之車牌號碼82
    57-XK 號之自用小客車，沿屏東縣屏東市○○○路由東往西
    方向行駛，行經該路段5 號前附近時，因路面施工致道路減
    縮，欲改道行駛並超越前車時，理應注意汽車行駛時，駕駛
    人應注意車前狀況及超越前車時，應保持適當之間隔，而依
    當時天候晴、路面乾燥無缺陷，且視距良好，又無不能注意
    之情形，竟疏未注意及此，未保持適當間隔，即貿然超越其
    前方之黃勤煇所騎乘車牌號碼317-HHN 號重型機車，致擦撞
    黃勤煇所騎乘之上開機車，黃勤煇因而人車倒地，並受有頭
    部受傷、暈眩、左膝蓋、小腿多處擦傷併腫痛等傷害（過失
    傷害部分另經檢察官為不起訴處分確定）。詎沈玉箐於知悉
    其肇事後，明知黃勤煇因該交通事故而受有傷害，竟未停車
    對黃勤煇為必要之救護或停留現場等候警方處理，即基於肇
    事逃逸之故意，逕自駕駛上開自用小客車逃離現場。嗣經目
    擊證人記下上開自用小客車車號後，告知前來現場處理之警
    員，始循線查知上情。
二、案經屏東縣政府警察局屏東分局移送臺灣屏東地方法院檢察
    署檢察官偵查起訴。
    理  由
一、被告以外之人於審判外之陳述，雖不符刑事訴訟法第159 條
    之1 至第159 條之4 之規定，而經當事人於審判程序同意作
    為證據，法院審酌該言詞陳述或書面陳述作成時之情況，認
    為適當者，亦得為證據，同法第159 條之5 第1 項有明文規
    定。茲查本判決所引用關於陳述之卷證資料，除原已符同法
    第159 條之1 至第159 條之4 規定及法律另有規定等傳聞法
    則例外規定，而得作為證據外，其餘關於陳述之卷證資料，
    業經當事人於本院準備程序時，表示對本判決所引本屬傳聞
    證據部分，均同意作為證據。本院斟酌上開證據並無違法取
    得之情事，亦無證明力明顯過低之情形，認為作為認定本件
    被告有無犯罪之證據亦屬適當，是均得採為本件論斷之證據
    。
二、訊據上訴人即被告沈玉箐對於上揭事實已坦認不諱，核與被
    害人黃勤煇於警詢及偵查中證述情節相符（見警卷第8 、9
    頁、偵卷第6 、7 頁），並有道路交通事故調查報告表(一)(二)
    、屏東縣政府警察局指揮中心99年8 月30日受理110 報案紀
    錄單、黃勤煇之國仁醫院民國99年8 月30日國乙字第167200
    號診斷證明書、屏東縣政府警察局99年8 月30日疑似道路交
    通肇事逃逸追查表、道路交通事故現場圖、車牌號碼8257-X
    K 號車籍詳細資料報表、交通部公路總局第三區養護工程處
    工務段99年7 月19日三工潮字第0990308861號函暨所檢附開
    工報告各1 紙、現場及車損照片20張（見警卷第3 至5 、20
    至26、29至38頁）在卷可稽，足認被告上開自白與事實相符
    ，堪以採信。是本案事證明確，被告前揭犯行，已堪認定。
三、核被告沈玉箐所為，係犯刑法第185 條之4 之駕駛動力交通
    工具肇事致人受傷而逃逸罪。又被告有如事實欄所載論罪科
    刑執行之前科紀錄，有臺灣高等法院被告前案紀錄表在卷可
    查，其於有期徒刑執行完畢後，5 年以內故意再犯本件有期
    徒刑以上之罪，為累犯，應依刑法第47條第1 項規定，加重
    其刑。又上開罪名之立法意旨，乃為維護交通，增進行車安
    全，促使當事人於事故發生時，能對被害人即時救護，減少
    死傷，以保護他人權益並維護社會秩序。茲查，本件被害人
    黃勤煇當時僅有頭部受傷而有暈眩，及左膝蓋、小腿多處擦
    傷併腫痛等輕微傷害，有前揭國仁醫院之診斷證明書在卷可
    稽，且隨後即可站立於路邊等候救護車前來將其送醫診療，
    亦據其於警詢時陳述在卷（見警卷第8 頁背面- 第9 頁），
    足見被害人當時縱因被告之肇事而受傷，被告亦因一時驚慌
    逃逸，而未能將被害人立即送醫以獲得及時之救援，然被害
    人因被告肇事逃逸致未將之即時送醫救護所生之危害當甚屬
    輕微，對於被害人當時之健康及安全所可能生之潛在威脅，
    亦非重大，且被害人亦具狀表示被告態度良好，對之極為關
    心，請本院予以從輕量刑等語，有其陳述書在卷可稽（見本
    院卷第60頁），益可認被告所犯本件犯罪情節輕微，所生危
    害甚小，本院審酌其情，依累犯加重後，若處以法定最低度
    刑有期徒刑7 月以上，容嫌過重，而與被告僅因肇事後一時
    驚慌失措而逃逸之行為所由之實際惡性失諸衡平，考諸刑罰
    制裁與其目的之比例性，非全然無「情輕法重」之憾，其犯
    罪情狀堪予憫恕，倘因此即入監服刑，於客觀上當足以引起
    一般人普遍之同情，認應依刑法第59條之規定，予以酌減其
    刑。
四、原審據以對被告論罪科刑，容非無見；惟查，刑罰之量定，
    固屬法院自由裁量之職權行使，惟刑事審判之量刑，旨在實
    現刑罰權之分配的正義，故法院對科刑判決之被告量刑，應
    符合罪刑相當原則，使罰當其罪，以契合人民之法律感情。
    此所以刑法第57條明定科刑時應審酌一切情狀，尤應注意該
    條所列各款情形，以為科刑輕重之標準。本案原判決認被告
    「於犯罪後仍飾詞否認犯行，犯後態度顯然不佳」乙節（見
    原判決第6 頁二、第8 行），而就被告所犯之罪予以量處有
    期徒刑7 月，惟刑法第57條第10款所稱犯罪後之態度，即包
    含被告犯罪後，因悔悟而力謀恢復原狀，或與被害人和解，
    賠償損害等情形而言，且被告犯罪所生之損害與犯罪後之態
    度，既為科刑輕重應審酌注意之事項，則是否坦認犯罪，對
    被告之利益，自屬有重大關係之事項。茲查，被告於原審審
    理時，固否認犯罪，惟於本院審理中，則已就全部犯罪事實
    均坦認不諱在案，有本院審判筆錄在卷足憑（見本院卷第50
    頁、第57頁）。足徵被告確有悔悟之意，可見被告於犯罪後
    之態度部分，與第一審比較，已然不同，原審未及審酌被告
    上述犯罪後之態度，以為科刑之衡酌事由，容有未恰。被告
    上訴意旨以原審量刑過重，指摘原判決不當，即難謂無理由
    ，自應由本院將原判決撤銷改判。爰審酌被告駕車肇事致被
    害人黃勤煇受傷，竟未下車察看或施以救護，即駕車駛離現
    場，其所為已有不該，惟事後已與被害人黃勤煇就過失傷害
    部份達成和解，並斟酌被害人所受傷勢，暨兼衡及被告之生
    活狀況、智識程度及於本院已坦認犯行之犯後態度等一切情
    狀，量處有期徒刑5 月，並諭知如易科罰金，以新臺幣1000
    元折算1 日之標準。
據上論斷，應依刑事訴訟法第369 條第1 項前段、第364 條、第
273 條之1 、第299 條第1 項前段，刑法第185 之4 條、第47第
條第1 項、第59條、第41條第1 項，判決如主文。
本案經檢察官方娜蓉到庭執行職務。
中    華    民    國   100    年    6     月    23    日
                  刑事第三庭    審判長法  官  莊崑山
                                      法  官  張意聰
                                      法  官  莊松泉
以上正本證明與原本無異。
如不服本判決應於收受本判決後10日內向本院提出上訴書狀，其
未敘述上訴理由者，並得於提起上訴後10日內向本院補提理由書
狀（均須按他造當事人之人數附繕本）「切勿逕送上級法院」。
中    華    民    國   100    年    6     月    23    日
                                      書記官  葉淑華
附錄本案論罪科刑法條全文：
中華民國刑法第185條之4
駕駛動力交通工具肇事，致人死傷而逃逸者，處6 月以上5 年以
下有期徒刑。